臺灣高等法院刑事判決　　　　　　 96年度上更(一)字第380號
上　訴　人
即　被　告　丁○○
指定辯護人　本院公設辯護人 丙○○
上列上訴人因殺人未遂案件，不服臺灣臺北地方法院92年度訴字
第215號，中華民國93年3月10日第一審判決（起訴案號：臺灣臺
北地方法院檢察署91年度少連偵字第4號、91年度偵字第4253號
），提起上訴，經判決後由最高法院發回更審，本院判決如下：
    主  文
原判決撤銷。
丁○○共同殺人未遂，處有期徒刑捌年。
    事  實
一、丁○○於民國（下同）90年12月3日，在臺北市○○區○○
    街151號光武技術學院旁之Ａ１撞球場前與己○○（原名曾
    啟福，下同）發生衝突，翌日在上開校園內己○○即和乙○○、戊○○及其他友人找丁○○理論並毆打丁○○，且相約
    當天晚上商談道歉及賠償己○○之事宜。詎丁○○乃心生報
    復之意，與「哲哥」等真實姓名均不詳之已滿十四歲男子數
    人，均明知分持西瓜刀往人猛砍，會造成死亡之結果，仍共
    同基於殺人之犯意聯絡，於同日（即90年12月4日）傍晚某
    時許，先由與丁○○有犯意聯絡之某真實姓名不詳之已滿十
    四歲男子打電話變更約定地點為臺北市中山區美術館公園，
    丁○○再與上開「哲哥」等真實姓名不詳之已滿十四歲男子
    數人攜帶西瓜刀數把在現場埋伏，嗣於同日十九時三十分許
    ，己○○、乙○○、甲○○及戊○○甫抵達現場之際，丁○○指認對方即己○○等人完畢，「哲哥」等真實姓名不詳之
    人即衝出並分持西瓜刀朝己○○、乙○○、甲○○及戊○○
    之頭部、手部及身體多處砍殺，致己○○受有左上臂深裂傷
    肱三頭肌部分斷裂之傷害，乙○○受有頭皮、軀幹、左上肢
    多處切割傷併左尺骨骨折等傷害，甲○○受有鷹嘴突放性骨
    折併左肩關節破損、左側二頭肌腱斷裂、左旋轉韌帶斷裂、
    左肩深切割傷併左斜方肌斷裂、右肩深切割傷併右斜方肌斷
    裂、多處切割傷、左大腿大於15公分之深切割傷、低血容休
    克、臉部裂傷約10公分及右手姆指遠側指骨外傷性截肢傷併
    肌腱斷裂共6條、頭部外傷合併顱骨骨折等傷害，戊○○受
    有左側尺骨及左側肱骨開放性骨折、左側尺神經斷裂、左側
    三頭肌斷裂等傷害，經送醫急救後，始倖免於死。而後警方
    據報抵達現場，並扣得供犯罪用之西瓜刀6把後，始循線查
    知上情。
二、案經臺北市政府警察局中山分局報告臺灣臺北地方法院檢察
    署檢察官偵查起訴。
    理  由
一、按傳聞法則之重要理論依據，在於傳聞證據未經當事人之反
    對詰問予以核實，乃予排斥，惟若當事人已放棄對原供述人
    之反對詰問權，於法院審判時表明同意該等傳聞證據可作為
    證據，基於證據資料愈豐富，愈有助於真實發現之理念，並
    貫徹刑事訴訟法修法加重當事人進行主義之精神，確認當事
    人對於證據能力有處分權之制度，傳聞證據經當事人同意作
    為證據，法院認為適當者，亦得為證據。另當事人於調查證
    據時，對於傳聞證據表示「沒有意見」，而未於言詞辯論終
    結前聲明異議 (Without Objection)，應視為已有將該等傳
    聞證據採為證據之同意，此刑事訴訟法第159條之5定有明文
    。本案被告於本院準備程序中已表示對卷內人證物證之證據
    能力無意見，本院審理時，被告及辯護人對於被告以外之人
    於審判外之陳述之證據能力並未表示意見，迄本院辯論終結
    前，被告及辯護人亦均未爭執本案證據之證據能力，依刑事
    訴訟法第159條之5第2項之規定，應視為被告已同意本案相
    關之傳聞證據均可作為證據，本院斟酌本案卷內之證據並非
    非法取得，亦無證明力明顯過低之情形，且經原審法院及本
    院於審判期日依法進行證據之調查、辯論，被告於訴訟上之
    程序權，已受保障，前揭各該證據，均得採為證據，先予敘
    明。
二、上訴人即被告丁○○經傳雖未到庭，惟據其以前陳述固不否
    認於上揭時間前往台北市○○區○街公館公園，惟矢口否認
    有殺人未遂之犯行，辯稱：伊到現場是要向被害人道歉，是
    己○○等人要伊帶十萬元賠償金及之前在Ａ１撞球場發生衝
    突者前往現場，是一名對方的人打電話邀伊等至美術館公園
    ，伊沒想到現場有人帶刀並砍殺己○○等人，伊沒有持刀砍
    殺被害人，也沒有與他人共謀殺人云云。
三、經查：
  (一)上揭事實，業據被害人己○○、乙○○、甲○○及戊○○等
    人於警、偵訊及法院審理時指訴綦詳，並有西瓜刀6把扣案
    可資佐證，而90年12月3日在Ａ１撞球場前，少年庚○○因
    機車問題與被害人己○○發生口角，被告為幫少年庚○○出
    頭而與被害人己○○發生衝突，翌日在上開校園內被害人己○○即和乙○○、戊○○及其他友人找被告理論並毆打被告
    等情，業據被害人己○○、乙○○、戊○○，及證人少年辛○○、庚○○供述屬實，被告亦不否認上開與被害人己○○
    發生衝突及遭人毆打之事，是被告確有於當日晚上糾眾持西
    瓜刀砍殺被害人以圖報復之犯罪動機。
  (二)證人即在場少年辛○○於警訊時供稱：當天伊與庚○○、少
    年壬○○、癸○○等人同坐捷運到圓山站再走到中山足球場
    ，見被告與少年子○○等二十多位青少年已在美術館公園聚
    集，伊等即過去會合。伊之所以到現場，是因為被告被打又
    被要求賠償十萬元，就叫伊過去幫忙等語（見偵卷第七頁至
    第八頁）；於原法院少年法庭訊問時證稱：被告與二專學長
    起衝突，隔天二專學長把被告押到後山打一頓，被告不甘心
    ，就找了一些人約在美術館。伊和庚○○、壬○○、癸○○
    等人一起到現場，那時已經一票人在那邊，看到被告找了一
    些不認識的人等語（見偵卷第71頁）；證人即在場少年子○○在警訊中供稱：是被告叫伊前往「站場」（見偵卷第10頁
    反面）；證人即在場少年丑○○亦於警訊中供稱：是被告叫
    伊去現場（見偵卷第15頁反面）。而被告於原審審理時亦自
    承子○○、辛○○、庚○○等人是其叫去現場等語（見原審
    93年2月25日審判筆錄）核與上揭少年所證相符。可見被告
    係因遭被害人毆打並要求賠償，心有不甘，始召集子○○、
    辛○○、庚○○、丑○○等人暨另外不詳姓名者多人前往現
    場助勢，堪以認定。亦核與前開被告於少年庚○○與被害人
    己○○發生衝突時，強替其出頭，誠不甘自己人受他人欺負
    之情狀相符，故本案實非如被告所辯僅到現場欲向被害人等
    道歉而已。至證人辛○○、子○○及丑○○於少年法庭訊問
    時均改稱不是被告叫他們去的云云，然此核與前開一致陳述
    不符，顯係事後迴護之詞，並不足採信。
  (三)又被害人己○○在警訊時陳稱：乙○○與對方的一名男子通
    過電話後，對方就要求我們到美術館前見面（見偵卷第19頁
    反面）；被害人乙○○於警訊中陳述：一名對方的人打電話
    邀我們至美術館公園說要道歉（見偵卷第21頁反面）；被害
    人戊○○分別在警訊、偵查及原審訊問時稱：對方打我的手
    機跟乙○○說約在美術館公園（見偵卷第24頁反面、第50頁
    反面，原審卷卷(一)第63頁）；而被害人甲○○於原審訊問時
    亦稱：當天晚上戊○○有接到很多通電話，好像是對方要換
    約定地點，最後不知是戊○○或乙○○接到電話，說對方在
    美術館公園請我們過去（見原審卷卷(一)第167頁至第170頁）
    。可知被害人等均一致指稱係對方人士打電話告知最後之約
    定地點決定在美術館公園，且參諸被害人己○○、乙○○、
    戊○○於案發當天及翌日負傷在馬偕醫院分別接受警方初次
    偵訊時，即為上開一致之供述，衡情彼時被害人等應無協商
    統一供詞之機會，足見其指訴應屬實在，被告辯稱是對方即
    被害人指定美術館公園之地點，伊才依約前往云云，已無足
    取。況本案被告、被害人及證人辛○○等人所提及之海霸王
    、中山足球場及美術館，均在臺北市○○○路○段及民族東
    、西路口處，若僅係單純前往應約商談，本無太大之區別，
    實無不斷變更會面地點之理。惟時迄夜間時分，因海霸王位
    置近處交叉路口旁，行車及路燈眾多，若欲動手行兇則屬不
    便，反觀此時美術館公園行人少、路燈少而較為昏暗，顯較
    易動手，故本院斟酌本案欲持西瓜刀行兇者係被告及「哲哥
    」等人，被害人己○○、乙○○、甲○○及戊○○甫於晚上
    7點30分許均空手到達現場後，即遭埋伏之被告及「哲哥」
    等人分持預藏之西瓜刀追殺，在在益證被害人等四人係經臨
    時通知前往美術館赴約，始在措手不及下，遭早已埋伏該處
    之被告及「哲哥」等人持西瓜刀砍殺無訛。另被害人己○○
    、乙○○、甲○○及戊○○主動僅得與被告通訊聯絡，亦據
    被告及被害人等人陳明在卷，惟被告與證人辛○○、庚○○
    、子○○、壬○○及丑○○於警訊、少年法庭訊問及原審審
    理時就如何得知最後約定地點美術館公園乙節，尚無法提出
    合理一致之說明，其掩飾之情甚明，故應認美術館公園之地
    點確係被告或與其有犯意聯絡之人所決定無訛。
  (四)證人子○○在警訊中供稱：有見被告持刀砍殺四名被害人其
    中二名，尚有二至三人共同砍殺。旋又稱：「 (你有無目睹
    丁○○砍殺案仁偉等四人？)當時天色很暗，場面很亂，且
    大家均穿黑色衣服，我不確定」等語（見偵卷第10頁反面、
    第11頁）；被害人乙○○於警訊中供稱：「殺傷我的人我不
    認識…。」、「我不知道對方是誰，但我清楚看到『納仔』
    持刀站在現場，但他是否有持刀砍我，我未看見。」，於檢
    察官偵查及原審訊問時陳稱：伊看到被告持西瓜刀衝過來；
    被告是穿黑色高領上衣及黑色長褲；現場的人有穿學校制服
    ，也有穿黑色衣服的，拿刀的人是穿黑色衣服（見偵卷第21
    頁反面、第22頁反面、第62頁反面、原審卷(一)第114頁至第
    116頁）；被害人甲○○在警訊、偵查、少年法庭及原審訊
    問時均分別指稱：伊有看到被告持刀；現場有穿學校制服及
    黑色衣服的人，被告穿黑色高領毛衣、黑褲子（見偵卷第26
    頁反面、第49頁反面、第81頁、原審卷卷(一)第171頁）；被
    害人己○○在原審訊問時陳稱：現場的人有穿學校制服及黑
    色衣服的，持刀的都是穿黑色衣服的人（見原審卷卷(一)第81
    頁），證人丑○○在原審訊問時亦稱：持刀砍人的都穿黑衣
    服等語（見原審卷(一)第293頁）；再參諸被告在少年法庭訊
    問時自承：案發當天我是穿黑毛衣及黑色制服褲（見偵卷第
    82頁），即核與證人子○○、及被害人乙○○、甲○○之供
    述相符，亦與前開證人及被害人所述持刀者穿黑衣之特徵相
    符，雖無法遽以認定被告有持刀砍殺何人，甚至動刀砍人，
    然被告確有持刀前往現場乙情，應無疑義。又被告於本院訊
    問時已坦承：「 (在案發現場你站在那裏？)我站在人群前
    面，站在哲哥旁邊，哲哥請我去指認曾啟福，指認之後哲哥
    就衝上前砍他們，當時很混亂，他們帶西瓜刀…」 (見本院
    準備程序筆錄)，是被告既夥眾人並持刀前往，在現場又指
    認被害人給同夥知曉，同夥即上前砍殺，縱被告未持刀參與
    砍殺，亦無礙其與動手砍殺之哲哥等人有犯意聯絡與行為分
    擔之情事。
  (五)證人子○○雖於少年法庭訊問時改稱：「（對警察局筆錄有
    何意見？）我說我沒有看到丁○○持刀殺人，筆錄所寫不實
    在，筆錄製作時，我爸爸不在場，是事後才叫我爸爸去簽名
    。（那天去美術館作什麼？）是庚○○找我去的，我自己騎
    摩托車到圓山捷運站等，我到的時候都沒有人，他們已經先
    去美術館，我就過去我看到辛○○，我沒有看到庚○○，我
    站在後面與辛○○聊天．．．，我是去年十月加入竹聯幫南
    尊會，丁○○找我加入，是為了壯膽，不被別人欺負」、「
    （事發當天為何會到美術館？）是庚○○找我去的，丁○○
    找我加入竹聯幫南尊會，我聽說丁○○是隊長，我進去兩個
    禮拜就當組長，那天我自己騎摩托車過去，我沒有看到丁○○在現場，我在辛○○旁邊，我做筆錄的時候，是警察叫我
    講是丁○○叫我去的」云云（見偵卷第74頁、第86頁）；惟
    嗣於原審審理時則復改稱：「（為何在警局中說當天是丁○○叫你去的？）那是製作筆錄的警察叫我說的，因為警察說
    事主是丁○○，所以要說是丁○○，但我有告訴他，是庚○○叫我去的。．．．（為何在警局說你有加入南尊？）是庚○○說我有加入，但我說我沒有，但警察說庚○○說我有加
    入，這是警察寫的。．．．（你為何在少年法庭訊問時，說
    你是去年十月份加入南尊會，是丁○○叫你加入，是為壯膽
    不讓人欺負？）我沒有加入，我們只是學長學弟，我沒有這
    樣講。．．．（你到那裡〔指美術館〕看到什麼？）看到三
    、四十人左右都已經在現場了．．．，我到現場就是跟庚○○在一起，我跟他說我來了，他就說那你站在旁邊，然後他
    就跑到前面去了」云云，是以證人子○○於少年法庭訊問時
    雖即改為被告有利之說辭，然其就現場究否見到庚○○，抑
    或辛○○？有無參加竹聯幫南尊會？前後供述均屬不一，亦
    核與被告於原審審理時自承：「（對於證人子○○之警訊證
    述，有何意見？）他說我有拿刀的部分不實在，但我有叫他
    去沒錯」云云不符，已非可信。況證人子○○於警訊、少年
    法庭詢問時均坦承有加入竹聯幫南尊會，然迄原審審理時竟
    再推諉係警察寫的而予以否認，益證證人子○○確意圖以指
    警員違法製作警訊筆錄，以為卸責及迴護被告無訛，是其事
    後於法院所述，並無較可信之情況，亦不足採。
  (六)被告雖就若干事發經過之細節指摘被害人等之供述前後不符
    ，彼此間之指訴亦有不合之處云云，然按人類之記憶運作機
    制並非如錄影機一般能鉅細靡遺地加以儲存與再現，且每個
    人之觀察能力、角度及重點又均不相同，再參以被害人等係
    於被害當天接受首次警訊，衡情當時彼等之身體狀況均甚虛
    弱，而難為詳實之供述，是被害人自己或彼此間就事發情節
    之供述稍有出入，毋寧才合於常情；被害人等之供述就事件
    重大情節既有前述相合即經本院採認之部分，自難僅以供詞
    略有出入之合理情狀推翻其指訴之真實性。又被告雖辯稱：
    實際上是庚○○找人去的，要將責任推卸到我身上云云。但
    查，被告確有找人前往助勢及將被害人約至美術館公園後持
    刀砍人之行為，已如前述；況被告在少年法庭時辯稱其完全
    不在現場，而證人庚○○於少年法庭訊問時，亦先附和稱：
    被告應該不在現場，在現場沒看到被告云云，旋又坦白供陳
    ：警訊時說「哲哥」是被告朋友，是因為在現場他有和被告
    說話等語（見偵卷第84頁至第85頁所附少調字第13號筆錄）
    ，而承認見到被告在現場，可知證人庚○○在自己身為調查
    對象之少年事件中，尚且曾有迴護被告之舉，而今其業於91
    年9月18日經少年法庭為不付審理之諭知，此有本院被告全
    國前案紀錄表在卷可佐，自更無為飾卸而推諉責任予被告之
    必要，是被告上開所辯，並無依據。至扣案西瓜刀6把經以
    煙薰法採證，雖未採獲可供比對之指紋，此有臺北市政府警
    察局92年4月23日北市警中分刑字第０九二六一七０八四０
    ０號函在卷可稽，然此僅得證明被告及「哲哥」等人確考量
    周到，復有擦拭西瓜刀上指紋之行為，致扣案西瓜刀六把均
    未能採獲可供比對之指紋，然此仍不影響本院依證人子○○
    、及被害人乙○○、甲○○之相關證述，認定本案被告確有
    持刀砍殺之事實。
  (七)又證人寅○○、卯○○雖於本院前審審理時均結證稱：我們
    有在場，因為那天被告被學長勒索，我們怕他被學長打，他
    自己也怕被學長打，所以我們也一起去。大概是那天放學前
    ，我走路經過學校附近空地時，被告接到二專學長打來的電
    話，說地點改在美術館公園。我們三人坐計程車到美術館公
    園，直到離開一直在一起。當天被告在美術館公園沒有持刀
    或砍人，我們都穿制服米白色上衣、深藍色的褲子。持刀砍
    人的人身高很高，穿黑衣黑褲、戴帽子。被告在美術館公園
    現場沒有打電話給二專學長催他們來，他手機不能撥出，因
    他是易付卡，沒有錢儲值。最後我們三人跑到圓山捷運站附
    近坐計程車離開云云（見本院上訴卷第96頁至第102頁、第
    103 頁至第111頁），然此與證人寅○○於原審審理時曾結
    證稱：「（被告在現場有無打電話？）不清楚」、「（你、
    卯○○、被告三人當天都穿制服嗎？）我忘記我穿什麼，被
    告穿制服，卯○○穿什麼我不清楚。改稱：印象中我記得我
    好像也穿制服」、「（當天誰請你去現場？）是被告來找我
    ，卯○○也是他找的，大約學校第八節最後一堂快下課時來
    找．．．。（被告有無告訴你去那裡？）有，是要去美術館
    ，且沒有變更過地點」、「（你們跑離現場在何處搭計程車
    ？）我們在北美館附近搭計程車，在那條路搭計程車我忘記
    了，也忘記往那裡方向跑，但沒有經過捷運站」云云（以上
    見原審卷(二)第18頁至第28頁），顯就被告有無撥打電話？抑
    或因被告係易付卡，沒有錢儲值，手機不能撥出？當日自學
    校搭計程車前往美術館公園，身上所穿衣服究否為制服？係
    證人寅○○、卯○○放學前，路經過學校附近空地時，被告
    接到二專學長打來的電話，說地點改在美術館公園，始共同
    前往？抑或被告主動在學校第八節最後一堂快下課時來找證
    人寅○○、卯○○共同前往？被害人有無變更過約定地點？
    搭計程車離去時，究否曾經過捷運站？前述供述均屬不一，
    已非可採。又證人辛○○、庚○○於警訊及原審審理時均陳
    稱離去美術館時，係前往「劍潭捷運站」，並在該捷運站與
    被告相遇等語（見偵卷第7頁反面、原審卷(一)第215頁、第23
    2頁），亦核與被告及證人寅○○、卯○○所指到「圓山捷
    運站」坐計程車不符，益證其瑕疵。再衡以案發迄本院前審
    審理已隔二年七月，證人寅○○、卯○○何以能就被告當時
    手機是否使用易付卡？是否有錢儲值等枝微末節，能如此記
    憶深刻，反就當時反覆生活之課堂下課時間，均無法答覆（
    見本院上訴卷第109頁），足證證人寅○○、鄭冠此部分證
    詞，顯亦係為迴護被告，均不足採信。
  (八)被害人己○○遭砍殺後，受有左上臂深裂傷肱三頭肌部分斷
    裂之傷害，有長庚紀念醫院甲診字第病二一三七號甲種診斷
    證明書附卷可憑；被害人乙○○則受有頭皮、軀幹、左上肢
    多處切割傷併左尺骨骨折等傷害，有馬偕紀念醫院診字第九
    ０／九０九號甲種診斷證明書在卷可憑；被害人甲○○乃受
    有左鷹嘴突開放性骨折併左肩關節破損、左側二頭肌腱斷裂
    、左旋轉韌帶斷裂、左肩深切割傷併左斜方肌斷裂、右肩深
    切割傷併右斜方肌斷裂、多處切割傷、左大腿大於十五公分
    之深切割傷、低血容休克、臉部裂傷約十公分及右手姆指遠
    側指骨外傷性截肢傷併肌腱斷裂共六條、頭部外傷合併顱骨
    骨折等傷害，有馬偕紀念醫院診字第九０／四七九號甲種診
    斷證明書存卷可憑；而被害人戊○○係受有左側尺骨及左側
    肱骨開放性骨折、左側尺神經斷裂、左側三頭肌斷裂等傷害
    ，有馬偕紀念醫院診字第八五一號甲種診斷證明書附卷足稽
    。核諸被告與「哲哥」等不詳真實姓名之同夥見被害人一至
    現場，經被告指認後，同夥即持西瓜刀之大型刀具揮砍被害
    人，砍殺部位遍及被害人之頭、手及身體等，被害人甲○○
    、戊○○所受之傷害，如無及時醫治將有生命危害，有馬偕
    紀念醫院91年5月23日馬院醫骨字第九一一００一號函在卷
    可佐，至被害人己○○、乙○○所受之傷害雖無立即的生命
    危險，有長庚紀念醫院91年6月3日（九一）長庚院法字第四
    八０號函及上開馬偕醫院函文存卷為憑，然衡諸事發情狀，
    此應係被害人曾啟福、乙○○及時躲避之故，而非持刀砍殺
    者刻意對該二名被害人造成較輕之傷害，是被告及其他持刀
    者顯係出於殺人犯意，乃持上開尖銳西瓜刀為重力砍殺之行
    為，應堪認定。
  綜上，被告與「哲哥」等真實姓名不詳之已滿十四歲男子數名
  間有殺人之犯意聯絡與行為分擔情事，本件事證已臻明確，被
  告犯行洵堪認定，應依法論科。
四、被告雖已著手殺人行為之實施，惟未生被害人死亡之結果，
    其犯罪尚屬未遂，是核其所為，係犯刑法第271條第2項、第
    1項之殺人未遂罪。被告與「哲哥」等姓名、年籍不詳之已
    滿十四歲男子數人間，有犯意聯絡及行為分擔，為共同正犯
    。被告一行為侵害被害人等四人之生命法益而觸犯四個殺人
    未遂罪名，係屬想像競合犯，應從一重論處殺人未遂罪。被
    告殺人犯行既屬未遂，爰依刑法第25條第2項之規定，按既
    遂犯之刑度減輕其刑。至公訴人雖稱被告與未滿十八歲之少
    年庚○○、辛○○、子○○、丑○○及壬○○共同實施犯罪
    ，請依少年事件處理法第85條第1項規定加重其刑，惟姑不
    論上開少年已在其等因本案所涉殺人未遂之少年事件中，經
    臺灣臺北地方法院少年法庭以91年度少調字第13號為不付審
    理之諭知，有各該少年之本院被告全國前案紀錄表附卷可稽
    ，再查被告係72年4月12日生，亦有卷存之年籍資料可參，
    其於90年12月4日為本件犯罪時，尚非滿二十歲之成年人，
    是無從依上開條文加重其刑，公訴人所請尚有誤會，併此敘
    明。
五、原審論處被告罪刑，本非無見，惟被告並未動手砍人，原判
    決誤其有動手砍殺，犯罪事實有誤，尚有未合；又扣案西瓜
    刀為現場查扣，並無證據顯示為被告等所有，原判決遽指為
    被告及其共犯所有予以沒收，亦有未當，被告上訴否認犯罪
    ，雖無理由，惟原判決既有上述瑕疵可指，仍屬無可維持，
    自應由本院將原判決撤銷改判。爰審酌被告雖年輕識淺，思
    慮未周，惟因遭毆打及索賠不甘，即糾眾以西瓜刀砍殺被害
    人等，行兇過程手段兇殘，造成被害人等危及生命之嚴重傷
    害，犯後又飾詞圖卸，毫無悔意，亦未與被害人達成民事和
    解等一切情狀，量處如主文所示之刑，以示懲儆。扣案之西
    瓜刀6把，雖供被告及其共犯罪所用之物，但無證據證明為
    被告及共犯所有，故不予宣告沒收。
六、查被告行為後，刑法於94年2月2日修正公布，95年7月1日施
    行。按行為後法律有變更者，適用行為時之法律，但行為後
    之法律有利於行為人者，適用最有利於行為人之法律，現行
    刑法第2條第1項訂有明文。此條規定係規範行為後法律變更
    所生新舊法律比較適用之準據法，本身尚無比較新舊法之問
    題，應一律適用裁判時之現行刑法第2條規定以決定適用之
    刑罰法律。又本次刑法修正之比較新舊法，應就罪刑有關之
    共犯、未遂犯、想像競合犯、牽連犯、連續犯、結合犯，以
    及累犯加重、自首減輕暨其他法定加減原因（如身分加減）
    與加減例等一切情形，綜其全部罪刑之結果而為比較（最高
    法院95年5月23日著有95年度第8次刑庭會議決議參照）。經
    查：
  (一)共同正犯：修正前刑法第28條原規定：「二人以上共同實施
    犯罪之行為者，皆為正犯」，於本次修正後則規定：「二人
    以上共同實行犯罪之行為者，皆為正犯」，揆諸本條之修正
    理由係為釐清陰謀共同正犯、預備共同正犯、共謀共同正犯
    是否合乎本條規定之正犯要件。而本案被告所涉之殺人未遂
    犯行，既屬實行犯罪行為之正犯，則上開修正自無所謂有利
    或不利於被告之情形，應逕行適用修正後之規定。
  (二)未遂犯：原刑法第26條前段未遂規定改列於刑法第25條第2
    項後段，但關於未遂犯得按既遂犯之刑減輕之規定，新舊法
    並無不同，自無有利或不利被告之情形，應逕行適用修正後
    之規定。
據上論斷，應依刑事訴訟法第369條第1項前段、第364條、第299
條第1項前段、刑法第28條、第271條第2項、第1項、第55條、第
25條第2項，判決如主文。
本案經檢察官賴俊雄到庭執行職務。
中　　華　　民　　國　　96　　年　　7 　　月　　24　　日
　　　　　　　　　刑事第十六庭  審判長法　官  葉騰瑞
　　　　　　　　　　　　　　　　　　  法　官  吳鴻章
　　　　　　　　　　　　　　　　　　  法　官  楊貴雄
以上正本證明與原本無異。
如不服本判決，應於收受送達後十日內向本院提出上訴書狀，其
未敘述上訴之理由者並得於提起上訴後十日內向本院補提理由書
（均須按他造當事人之人數附繕本）。
                                      書記官  林淑貞
中　　華　　民　　國　　96　　年　　7 　　月　　24　　日
附錄：本案論罪科刑法條全文
中華民國刑法第271條
殺人者，處死刑、無期徒刑或十年以上有期徒刑。
前項之未遂犯罰之。
預備犯第一項之罪者，處二年以下有期徒刑。
